【裁判字號】    97,易,687
【裁判日期】    970430
【裁判案由】    毒品危害防制條例
【裁判全文】
臺灣臺北地方法院刑事判決               97年度易字第687號
公  訴  人  臺灣臺北地方法院檢察署檢察官
被      告  甲○○
                      樓
上列被告因違反毒品危害防制條例案件，經檢察官提起公訴（九
十七年度毒偵字第三七七號），本院判決如下：
    主  文
甲○○施用第二級毒品，累犯，處有期徒刑伍月，如易科罰金，
以新臺幣壹仟元折算壹日。
    事  實
一、甲○○前因施用毒品案件，經本院八十八年毒聲字第一二五
    ０號裁定送觀察、勒戒後，認有繼續施用毒品之傾向，經本
    院以八十八年度毒聲字第一四五七號裁定令入戒治處所施以
    強制戒治，於戒治執行中其成效經該所評定為合格，無繼續
    戒治之必要，並報請停止戒治，經本院以八十八年度毒聲字
    第二九二八號裁定停止戒治，所餘戒治期間交付保護管束。
    嗣甲○○於保護管束期間，復有施用毒品之犯行，經本院以
    八十九年度毒聲更一字第十號裁定撤銷停止戒治，令入戒治
    處所戒治，而於民國九十一年十一月一日強制戒治執行完畢
    。復另因施用毒品案件，經本院以九十五年度簡字第二四五
    八號刑事簡易判決判處有期徒刑五月確定，入監執行後，於
    九十六年一月十七日易科罰金執行完畢。詎其仍不知悔改，
    復基於施用第二級毒品之犯意，於九十六年十二月十二日為
    警採尿時回溯九十六小時內之某時（扣除為警查獲至採尿止
    該段期間），在不詳地點，施用第二級毒品安非他命、甲基
    安非他命，嗣於同日因另案通緝為警查獲並採尿送鑑定後，
    始悉上情。
二、案經臺北市政府警察局萬華分局報請臺灣臺北地方法院檢察
    署檢察官偵查起訴。
    理  由
一、按被告以外之人於審判外之言詞或書面陳述，除法律有規定
    者外，不得作為證據，刑事訴訟法第一百五十九條第一項定
    有明文；復按被告以外之人於審判外之陳述，雖不符前四條
    之規定，而經當事人於審判程序同意作為證據，法院審酌該
    言詞陳述或書面陳述作成時之情況，認為適當者，亦得為證
    據；當事人、代理人或辯護人於法院調查證據時，知有第一
    百五十九條第一項不得為證據之情形，而未於言詞辯論終結
    前聲明異議者，視為有前項之同意；同法第一百五十九條之
    五規定甚明。本案所據以認定被告甲○○犯罪事實之證據，
    其中屬傳聞證據部分，因被告及公訴人於本院言詞辯論終結
    前，均未對於證據能力聲明異議，依刑事訴訟法第一百五十
    九條之五規定，視為同意上開證據具備證據能力，本院認亦
    無違法或不當之情況，是該傳聞證據均具備證據能力，合先
    敘明。
二、前揭犯罪事實，業據被告甲○○於本院審理時坦承不諱，且
    其於九十六年十二月十二日為警查獲時所採集之尿液，經送
    臺灣尖端先進生技醫藥股份有限公司以酵素免疫分析法初步
    檢驗，復依氣相層析質譜議確認檢驗結果，確呈安非他命、
    甲基安非他命陽性反應，有該公司於九十六年十二月二十八
    日出具之濫用藥物檢驗報告、臺北市政府警察局偵辦毒品案
    件尿液檢體委驗單各一紙在卷可稽，足認被告任意性自白核
    與事實相符，堪以採信。另被告前因施用毒品案件，經本院
    八十八年毒聲字第一二五０號裁定送觀察、勒戒後，認有繼
    續施用毒品之傾向，經本院以八十八年度毒聲字第一四五七
    號裁定令入戒治處所施以強制戒治，於戒治執行中其成效經
    該所評定為合格，無繼續戒治之必要，並報請停止戒治，經
    本院以八十八年度毒聲字第二九二八號裁定停止戒治，所餘
    戒治期間交付保護管束。嗣被告於保護管束期間，復有施用
    毒品之犯行，經本院以八十九年度毒聲更一字第十號裁定撤
    銷停止戒治，令入戒治處所戒治，而於九十一年十一月一日
    強制戒治執行完畢，復另因施用毒品案件，經本院以九十五
    年度簡字第二四五八號刑事簡易判決判處有期徒刑五月確定
    ，入監執行後，於九十六年一月十七日易科罰金執行完畢等
    情，有臺灣高等法院被告前案紀錄表一份附卷可稽。復按施
    用第二級毒品為犯罪行為，毒品危害防制條例第十條定有處
    罰明文。故施用第二級毒品者，依前揭規定本應科以刑罰，
    惟基於刑事政策，對合於一定條件之施用者，則依同條例第
    二十條、第二十三條之規定，施以觀察、勒戒或強制戒治之
    保安處分。又毒品危害防制條例於九十二年七月九日修正公
    布，自九十三年一月九日施行。其中第二十條、第二十三條
    將施用毒品之刑事處遇程序，區分為「初犯」及「五年內再
    犯」、「五年後再犯」。依其立法理由之說明：「初犯」，
    經觀察、勒戒或強制戒治後，應為不起訴處分或不付審理之
    裁定；「五年內再犯」者，因其再犯率甚高，原實施之觀察
    、勒戒及強制戒治既已無法收其實效，爰依法追訴或裁定交
    付審理。至觀察、勒戒或強制戒治執行完畢釋放後，「五年
    後再犯」者，前所實施之觀察、勒戒或強制戒治已足以遮斷
    其施用毒品之毒癮，為期自新及協助其斷除毒癮，仍適用「
    初犯」規定，始應先經觀察、勒戒、強制戒治之程序。從而
    依該次修正後之規定，僅限於「初犯」及「五年後再犯」二
    種情形，應先經觀察、勒戒或強制戒治之程序，此乃該條例
    第十條之例外規定。倘被告於五年內已再犯，經依法追訴處
    罰，縱其第三次（或第三次以上）再度施用毒品之時間，在
    初犯經觀察、勒戒或強制戒治執行完畢釋放五年以後，因與
    單純之「五年後再犯」之情形有別，不合於「五年後再犯」
    之例外規定；且因已於「五年內再犯」，顯見其再犯率甚高
    ，原實施觀察、勒戒或強制戒治，已無法收其實效，即應回
    歸原則性規定，由檢察官逕行起訴，依該條例第十條處罰」
    等，有最高法院九十五年度台非字第一六一號、第一九０號
    、第二四六號判決、第二九六號、第三一０號、九十六年度
    台非字第二三六號判決意旨，以及最高法院九十五年度第七
    次刑事庭會議可資參佐。是以，本件被告施用安非他命、甲
    基安非他命時間雖距前次強制戒治釋放時已逾五年，惟被告
    業已第三次為施用毒品犯行，揆諸前開說明，其本次施用毒
    品犯行自應依法追訴處罰。從而，本件事證明確，被告施用
    第二級毒品之犯行明確，應依法論科。
三、按施用第二級毒品（甲基）安非他命後會影響記憶能力及自
    主神經系統，判斷力及意志力亦均受限制，甚至引起精神錯
    亂，抑制呼吸，並具有成癮性、濫用性，戒解不易，嚴重戕
    害人之身心健康，危害社會，是毒品危害防制條例第二條第
    二項第二款將之列為第二級毒品，不得非法施用、持有。故
    核被告所為，係犯毒品危害防制條例第十條第二項施用第二
    級毒品罪。被告施用第二級毒品前持有毒品之低度行為，應
    為其施用毒品之高度行為所吸收，不另論罪。又被告因施用
    毒品案件，經本院以九十五年度簡字第二四五八號刑事簡易
    判決判處有期徒刑五月確定，入監執行後，於九十六年一月
    十七日易科罰金執行完畢，其於有期徒刑執行完畢後五年內
    故意再犯本案有期徒刑以上之罪，為累犯，應依刑法第四十
    七條第一項規定加重其刑。爰審酌被告正值壯年，不思上進
    ，且前已因施用毒品案件，經觀察勒戒後，仍未能把握自新
    機會徹底戒除施用毒品之惡習，仍再施用足以導致人體機能
    發生依賴性、成癮性及抗藥性等障礙之第二級毒品（甲基）
    安非他命，戕害自身健康，漠視法令禁制，惟尚能坦承犯行
    ，犯後態度頗佳，兼衡其犯罪動機、手段、施用毒品之次數
    僅有一次等一切情狀，量處如主文所示之刑，並諭知易科罰
    金之折算標準。
據上論斷，應依刑事訴訟法第二百八十四條之一、第二百九十九
條第一項前段，毒品危害防制條例第十條第二項，刑法第十一條
前段、第四十七條第一項、第四十一條第一項前段，判決如主文
。
本案經檢察官王志超到庭執行職務。
中    華    民    國    97    年    4     月    30    日
                      刑事第一庭  法  官  劉素如
上正本證明與原本無異。
如不服本判決，應於判決送達後10日內向本院提出上訴狀 (應抄
附繕本)。
                                  書記官  陳育君
中    華    民    國    97    年    4     月    30    日
附錄本案論罪法條：
毒品危害防制條例第10條
施用第一級毒品者，處 6 月以上 5 年以下有期徒刑。
施用第二級毒品者，處 3 年以下有期徒刑。


司法院資訊處製作；財團法人民間司法改革基金會備份。
